臺灣高雄地方法院刑事判決　　　　　　　　　　　　九十三年度簡上字第六九八號
　　上　訴　人　辛○○
　　即　被　告
　　選任辯護人　戊○○律師
右列上訴人因竊盜案件，不服本院高雄簡易庭中華民國九十三年九月二十二日九十三
年度簡字第四０九六號第一審簡易判決（聲請簡易判決處刑案號：九十三年度偵字第
一四六一０號），提起上訴，本院管轄之第二審合議庭判決如左：
    主  文
原判決撤銷。
辛○○竊盜，累犯，處有期徒刑伍月，如易科罰金，以參佰元折算壹日。
    事  實
一、辛○○曾因偽造文書案件，經本院以八十九年雄簡字第一一一五號，判處有期徒
    刑三月確定，於民國九十年十二月六日執行完畢，仍不知悔改。於九十三年七月
    二十日十九時十分許，在高雄市○○區○○里○○街一００號騎樓，見丙○○○
    所有車牌號碼為ＺＧＡ—一八０號輕型機車停於該處（此部機車於九十三年七月
    十二日十六時許，在高雄縣鳥松鄉○○村○○路七十三之八號，為不明人士所竊
    取），原先插於該部機車上電門之鑰匙二支（含備用鑰匙），掉落於地面，認有
    機可趁，竟基於意圖為自己不法所有之犯意，拾起上述機車鑰匙後，將前述機車
    往外推，並以其中一支鑰匙插於該部機車電門中，復將機車牽至距離上述騎樓約
    三公尺處之馬路上，再以上述之鑰匙發動引擎而竊取該部機車，旋即為埋伏於附
    近之警員甲○○、蔡佳政查獲，扣得前述機車及機車鑰匙二支（均已發還被害人
    丙○○○）。
二、案經高雄市政府警察局三民第二分局報告臺灣高雄地方法院檢察署檢察官聲請簡
    易判決處刑。
    理  由
一、訊據上訴人即被告辛○○固坦承於上述時間，有將車牌號碼為ＺＧＡ—一八０號
    輕型機車，自高雄市○○街一００號騎樓往馬路上推約三公尺處，旋即為警查獲
    ，扣得前述機車及鑰匙二支之事實，惟否認有竊盜犯行，辯稱略以：「我們那棟
    大樓有很多機車都沒人要，我如果要偷車不可能去鳥松鄉偷機車，而且我做清潔
    工有薪水，不需要去偷車。我沒有發動那部機車，我只是挪動那輛機車，我再挪
    動第二部機車時，警察才來盤問我。而且第一部機車我已經移動三公尺了，如果
    我要偷車，早就發動騎走了。我在移動第二部機車時，警察都沒有過來盤查，如
    果我就是偷車的人，為何警察不在我挪動第一部機車時就來抓我。庚○○的太太
    對我有成見，她曾經向警察指控我偷機車。鑰匙是我在地上撿到的，因為那輛機
    車擺在那邊很久，而且鑰匙插在鑰匙孔上，因為下雨，機車鑰匙掉到地上去，我
    有撿起鑰匙來挪車，但我沒有發動，也沒有騎走機車。我有二部機車，一部機車
    我自己騎，另外一部機車是我女兒再騎，但是她去台北，所以放著不騎了。案發
    當天因為機車擋住我的機車，所以我才去移動，是管理員陷害我的」等語。
二、辯護人之辯護意旨略以：被告確有牽動該部贓車，因現場所停機車非常多，又雜
    亂，因此擋住了被告機車之出入，被告在案發當天要出門時，發現該台贓車擋住
    其機車之出入，始從地上拾起之二支鑰匙牽移該輛贓車，且被告當時不止牽移該
    輛贓車而已，尚有移動另一部機車。若被告確係竊賊，為何不直接牽走發動此輛
    贓車即可？為何尚要牽移另一部機車？經過交互詰問後，二位在現場之員警甲○○及己○○，均證稱並無看見本案查扣之鑰匙係從何處而來，因此，本案查扣之
    鑰匙，可能係自被告身上取出，亦有可能係如被告所稱，係在地上所拾獲，但若
    係被告在地上所拾獲，則本件竊盜，即應與被告無關，本諸「罪疑唯輕」之原則
    ，應對被告作為有利之認定。上述二位警員在審理時最後之補訊中陳述：「並沒
    有看見被告自地上拾起鑰匙」、「現場機車排列整齊」，純屬因本案為其等所查
    獲，在無任何其他證據之情形下，為了本身之業務，證詞難免偏頗而不利於被告
    。依據證人丁○○之證詞，可知被告於九十三年六、七月間，每天下午一時至五
    時均在高雄市金獅湖風景區賣玉米維生，自不可能在九十三年七月十二日下午四
    時許，在高雄縣鳥松鄉○○路七三之八號前，竊取丙○○○所有之上述機車。
三、經查：
  （一）證人即查獲本件之員警甲○○於具結後證稱：「（檢察官問：是否可以陳述
        當天發現該車，到埋伏之經過詳細描述？）我們是十四點三十分在順昌街一
        百號前面發現該機車，後來因為支援勤務，從十六點到十八點，大概是十八
        點十分我們再回去現場埋伏，看到那輛機車之情況，與我寫得報告一致，那
        輛機車車頭鎖住，而且車子很乾淨，我們判斷該車應該有人使用該輛贓車，
        大概是在十九點十分左右，我們發現被告辛○○靠近那部機車，而且她將機
        車牽到三公尺外之馬路旁，我在順昌街七十四號那邊埋伏，看看有無共犯，
        蔡佳政一直尾隨被告，被告牽車時，就已經將鑰匙插入機車鑰匙孔，後來牽
        到馬路上，才要發動機車，這個時候，我們上前表明身分逮捕她。（檢察官
        問：辛○○出現之前，機車車頭確定是鎖住的？）是的。（辯護人問：這次
        勤務總共埋伏多久？之前有無埋伏過？）之前我有埋伏過一次，埋伏的地點
        不是那個案發現場，本件只有當天下午二點三十分以後才開始埋伏。（辯護
        人問：你說大概在晚上七點十分左右，看到被告靠近那輛機車？）是的。（
        辯護人問：從你看到被告，到你查獲被告，大概多久時間？）不到兩分鐘。
        （辯護人問：有無看到被告挪動第二輛機車？）我只看到她移動這輛贓車，
        沒有移動其他機車。（辯護人問：被告從頭到尾被告所有之動作是否你看得
        非常清楚？）我只有看到她彎下腰，之後車子就開始移動。我是進去順昌街
        七十四號看看有無共犯，蔡佳政一直尾隨被告，直到被告發動那輛贓車。（
        辯護人問：請問你有無看到被告之鑰匙是如何來的？）依當時之距離、光線
        ，我無法看到。（辯護人問：如何確定那輛機車原先被鎖住？）我從兩點三
        十分左右發現那輛機車，我有去查看車頭，確定車頭是鎖住的。（審判長問
        ：發當時你們看到被告彎腰動作是什麼？）被告彎腰動作之後，就挪動機車
        。（審判長問：有無看到被告從地上撿起鑰匙？）沒有。（審判長問：當天
        在案發地點贓車有無擋住其他機車？）案發地點有停了六、七部車子，那邊
        之機車停得很整齊，其他機車都可以自由進出，沒有擋住其他車子」等語（
        參本院九十三年簡上字第六九八號卷宗九十三年十二月十四日審理筆錄第四
        至六頁、第十九至二十頁）。
  （二）證人即查獲本件之員警蔡佳政於具結後證稱：「（檢察官問：請陳述查獲經
        過？）當初是下午二點半左右發現該輛機車，我與甲○○過去看，看到機車
        好像有人使用，車頭還鎖住，我們後來去支援其他勤務，在十八點十分左右
        又回到案發現場，繼續埋伏，直到十九點十分，發現被告辛○○過去牽那輛
        贓車，然後我們就逮捕她。（檢察官問：辛○○去牽機車時，過了多久，你
        才去逮捕她？）大概她牽動機車三公尺後，從騎樓牽到馬路上，而且發動機
        車，我在旁邊有聽到她發動機車之聲音後，才去逮捕。（辯護人問：你與甲○○警員在現場埋伏多久？本案之前有無在那邊埋伏過？）大概在一個月前
        在案發地點附近有埋伏過，是為了查緝其他贓車。大概距離案發地點五十公
        尺。（辯護人問：你說在七點十分看到被告去牽動那輛贓車，到你上前去逮
        捕她，這段時間大概多久？）大概二分鐘左右。（辯護人問：在二分鐘之間
        ，你可以看得清楚被告每一個動作？）是的。（辯護人問：你看到被告牽一
        輛機車，還是牽二部車？）我沒有看到她牽第二部機車，我也不確定她有無
        牽第二部機車。（辯護人問：你有無看到被告發動機車之鑰匙如何來的？）
        我沒有注意到。（辯護人問：被告牽車之前有無一個彎腰之動作？）有。（
        辯護人問：當天光線如何？）那邊有日光燈，看得清楚。（辯護人問：是可
        以看得非常清楚？還是有點模糊？）雖然有日光燈，但是不是非常清楚。（
        辯護人問：你距離被告多遠？）我剛剛開始發現被告時，大概距離她十幾公
        尺。（審判長問：有無看到被告從地上撿起鑰匙？）沒有。（審判長問：當
        天在案發地點贓車有無擋住其他機車？）案發地點有停了六、七部車子，那
        邊之機車停得很整齊，其他機車都可以自由進出，沒有擋住其他車子」等語
        （參本院上述卷宗九十三年十二月十四日審理筆錄第七至九頁、第十九至二
        十頁）。
 （ 三）是由證人甲○○、蔡佳政之證詞，衡諸警卷所附之職務報告書所示，可知於
        九十三年七月二十日十四時三十分許，證人甲○○二人，在高雄市○○街一
        ００號前，發現丙○○○所失竊之車牌號碼為ＺＧＡ—一八０號輕型機車停
        於該處，嗣因支援勤務而離開。迄於同日十八時十分許，再度返回上址埋伏
        ，看到前述機車之車頭鎖住，車身乾淨，研判有人在使用該輛贓車。於同日
        十九時十分許，證人甲○○二人，在距被告辛○○約十餘公尺處，發現被告
        靠近該部機車，彎腰將機車往馬路上牽，該處停有六、七部機車，但其他機
        車均可自由進出，沒有擋住其他車子。證人蔡佳政見狀尾隨被告之後，證人
        甲○○於順昌街七十四號查看是否有共犯，被告牽車時，即已將鑰匙插入機
        車鑰匙孔，嗣被告將該部機車牽至約三公尺外之馬路上，並以其中一支鑰匙
        發動引擎時，旋即為證人甲○○二人查獲，當場扣得被害人丙○○○所有之
        上述機車及鑰匙二支等事實。是由證人甲○○等二人之證詞，可知被告辯稱
        ：案發當時係因上述機車擋住其機車之去路，乃挪動包含上述機車在內之二
        部機車，有撿起鑰匙來挪車，但沒有發動等語，實為虛妄，不足為採。
  （四）被害人丙○○○於警詢時陳稱略以：「ＺＧＡ—一八０號機車之車主是我本
        人，平常均是我在使用，於九十三年七月十二日十六時許發現遭竊，當時該
        車停放在高雄縣鳥松鄉○○路七三之八號，我當時有將該車上車頭鎖，但是
        我忘記將該車之鑰匙拔除，當時該車沒有上車輪大鎖。警方於九十三年七月
        二十日，在高雄市○○區○○街一００號前查獲的ＺＧＡ—一八０號機車及
        鑰匙二支均是我的」等語（參警卷九十三年七月二十日警詢筆錄）。是由被
        害人丙○○○之上述陳述可知，ＺＧＡ—一八０號機車係被害人所有，原先
        停放於高雄縣鳥松鄉○○路七三之八號，機車鑰匙插於電門之上未拔下，而
        於九十三年七月十二日十六時許發現失竊等情。
  （五）參諸證人甲○○、蔡佳政之前述證詞，衡諸被告陳稱：「鑰匙是我在地上撿
        到的，因為那輛機車擺在那邊很久，而且鑰匙插在鑰匙孔上，因為下雨，機
        車鑰匙掉到地上去，我有檢起鑰匙來挪車」等語（參本院上述卷宗九十三年
        十二月十四日審理筆錄第十七頁），足證丙○○○所有之前述機車，為不明
        人士，以插於電門上之鑰匙，發動引擎騎乘離去而竊取該機車之後，將之停
        放於高雄市○○街一００號騎樓，鑰匙亦插於電門之上，而被告辛○○係於
        案發時，見該部機車停於該處，原本插於電門上之鑰匙，掉落於地，乃拾起
        鑰匙，並彎腰將該機車自騎樓往外推，迄至距騎樓約三公尺處之馬路上，於
        發動引擎之際，為證人甲○○、蔡佳政查獲，應為本件事實之經過。而觀諸
        被告辛○○將上述不明人士停放於於高雄市○○街一００號騎樓之ＺＧＡ—
        一八０號機車，推至三公尺外之馬路上，旋即以上述鑰匙發動引擎，足見被
        告知悉該部機車係他人所有，並且使用上述鑰匙發動機車引擎，顯係將該部
        機車作為己有而予以使用，方有上述之行為及動作產生，其對於該部機車有
        不法所有之意圖，應可認定。再查，被告辯稱：僅係因該部機車擋住去路而
        予以挪動等語，但衡諸常情，吾人若欲將自己所有之機車，從上述騎樓騎乘
        而出或將之停放於該處，僅需將旁邊或擋住去路之機車往附近挪移，騰挪出
        可騎乘或停放自己機車之空間即可，何必將該機車往外推移至三公尺外之馬
        路上？甚且將該部機車之鑰匙插於電門之上發動引擎？更何況，證人甲○○
        、蔡佳政自於該處埋伏迄至逮捕被告為止，上址騎樓之機車停放整齊，並無
        不能自由進出之情形，已如前述，凡此種種，被告均無法自圓其說，由此可
        見被告上述辯解，顯係臨訟卸責之詞，不可採信。
  （六）證人庚○○於具結後證稱略以：「（辯護人問：在七月二十日當天晚上大概
        七點多，辛○○有在現場被警察查獲，這件事情你是否知道？）我知道警察
        在空地那邊，後來我在家裡看電視，後來警察又到我家坐沒有一分鐘，他們
        視線都還是看外面，後來警察他們又跑出去，我看到警察與被告在馬路上，
        警察按住機車，他們在與被告談話，後來我就進來了。（辯護人問：你確定
        在現場之二名警員，就是當天埋伏之警員？）是的。（辯護人問：他們之前
        有無在那邊埋伏過？）有，大概看過二次。包括這次總共二次，都在空地那
        邊埋伏。（辯護人問：警察到你家時，有無說明來意？）警察來時，他們很
        匆忙，沒有談到什麼就衝出去等語（參本院上述卷宗九十三年十二月十四日
        審理筆錄第十至十一頁）。證人丁○○於具結後證稱略以：「（辯護人問：
        你與辛○○是否認識？）她在金獅湖那邊做生意，但是我不認識她，她是在
        那邊賣玉米。（辯護人問：九十三年七月間那時你做什麼工作？）當時我沒
        有工作。我在八月初才開始有工作。（辯護人問：七月間你在做什麼？）我
        都在保安宮後面拉二胡。大概是早上八點開始就在那邊，中午回去吃飯，下
        午又在該處聊天。（辯護人問：下午大概何時回去家裡？）大概五、六點左
        右回去。（辯護人問：你在金獅湖那邊聊天時，你有無看到被告？）有看到
        被告，被告在那邊賣玉米，我還有一次向被告買了二隻玉米。（辯護人問：
        辛○○在該處賣玉米都賣到何時離開？）大概賣到下午四、五、六點離開。
        （檢察官問：九十三年七月十日下午做什麼事情？）我都在金獅湖後面活動
        。（檢察官問：七月十八日當天下午有無看到被告辛○○在那邊賣玉米？）
        沒有。（檢察官問：為何你可以確定七月十八日那天沒有看到被告辛○○在
        那邊賣玉米？）我可以確定十二日、十三日被告都有在那邊賣玉米。（審判
        長問：為何你可以確定被告七月十二、十三日在該處賣玉蜀黍？）因為我初
        七、初八以後每天都在那邊活動，所以我知道被告十二、十三日在該處賣玉
        蜀黍。八月份我就去工作了。被告確實有在那邊賣玉蜀黍，所以我才這麼說
        」等語（參本院上述卷宗九十三年十二月十四日審理筆錄第十二至十五頁）
        。因證人庚○○僅見被告為警逮捕前後之情形，其餘細節均不知悉，渠之上
        述證詞，尚不足作為對被告有利之認定。至證人丁○○雖證稱：於九十三年
        七月十二日下午四至六時間，見被告辛○○在高雄市金獅湖風景區賣玉米等
        語，但上述機車係為不明人士所竊取，停放於高雄市○○街一００號騎樓，
        已如前述，因此渠證詞，亦不足以作為對被告有利之認定。至被告辯稱：係
        遭受管理員等人誣陷等語，但徵諸上述證人之證詞及衡諸卷附之證物，並無
        管理人員誣陷被告之情事，是其此節辯解，亦不足為採。
  （七）至辯護人認扣案之鑰匙，如係被告在地上所拾獲，則本件竊盜，即應與被告
        無關乙節，茲因被告係基於不法所有之意圖，以扣案之鑰匙發動該部機車引
        擎，旋即為警員即證人甲○○、蔡佳政查獲等情，已如前述，辯護人之前述
        辯護意旨，容有誤會。至辯護人認警員在審理時最後之補訊中陳述：「並沒
        有看見被告自地上拾起鑰匙」、「現場機車排列整齊」等語，純屬因本案為
        其等所查獲，在無任何其他證據之情形下，為了本身之業務，證詞難免偏頗
        而不利於被告乙節，然查，被告於本院審理時陳稱：與證人蔡佳政、甲○○
        無任何仇恨等語（參本院上述卷宗九十三年十二月十四日審理筆錄第十九頁
        ），則證人甲○○二人既與被告無任何仇恨，且證人二人係公務人員，衡情
        ，亦無甘冒刑事處罰之重責而誣陷被告之可能，是辯護人此節辯護意旨，亦
        有誤會。
  （八）綜上，被告所辯實為卸責之詞，不足採信。此外，復有贓物認領保管收據、
        查獲警員之職務報告、高雄市政府警察局三民第二分局車輛尋獲電腦輸入單
        、車輛車牌失竊作業查詢資料、現場查獲照片在卷可佐，本件事證明確，被
        告竊盜犯行，堪以認定。
二、核被告所為，係犯刑法第三百二十條第一項之普通竊盜罪。查被告辛○○曾因偽
    造文書案件，經本院以八十九年雄簡字第一一一五號，判處有期徒刑三月確定，
    於九十年十二月六日執行完畢，此有臺灣高等法院被告全國前案紀錄表、臺灣高
    雄地方法院檢察署刑案資料查註紀錄表在卷可稽，其於五年內再犯本件最重本刑
    為有期徒刑以上之罪，為累犯，應依刑法第四十七條之規定加重其刑。
三、原審以被告所犯竊盜之犯行事證明確，而依刑事訴訟法第四百四十九條第一、三
    項，刑法第三百二十條第一項、第四十七條、第四十一條第一項，罰金罰鍰提高
    標準條例第一條前段、第二條，予以論罪科刑，固非無見。惟查，被告係於九十
    三年七月二十日十九時十分許，在高雄市○○街一００號騎樓，將丙○○○所有
    車牌號碼為ＺＧＡ—一八０號輕型機車推至三公尺外之馬路上，以扣案其中一支
    鑰匙插於機車電門中，發動引擎竊取該部機車等情，已如前述，被告並非於九十
    三年七月十二日下午四時許，在高雄縣鳥松鄉○○村○○路七十三之八號竊取該
    部機車，原審認定被告犯罪之時間、地點，已有未洽。雖上訴意旨認被告並無竊
    取該部機車而指摘原判決不當，並無有理由，但因原審判決既有上述之疏漏，自
    應由本院撤銷改判之。爰審酌被告正值壯年，不思自食其力，竟竊取他人財物，
    且有事實欄所載之前科，有臺灣高等法院被告全國前案紀錄表、臺灣高雄地方法
    院檢察署刑案資料查註紀錄表在卷可參，足見其素行非佳，復於上述罪證明確之
    下，飾詞卸責，顯無悔意，犯後態度不佳，又衡諸其所竊得之機車價值達新臺幣
    一萬二千元（參被害人之警詢筆錄）等一切情狀，量處如主文第二項所示之刑，
    並諭知易科罰金之折算標準，以資懲儆。
據上論斷，應依刑事訴訟法第四百五十五條之一第一項、第三項、第三百六十九條第
一項前段、第三百六十四條、第二百九十九條第一項前段，刑法第三百二十條第一項
、第四十七條、第四十一條第一項前段，罰金罰鍰提高標準條例第一條前段、第二條
，判決如主文。
本案經檢察官乙○○到庭執行職務。
中　　　華　　　民　　　國　　九十三　　年　　 十二 　　月　　二十八　　日
                                  臺灣高雄地方法院刑事第十庭
                                      審判長法官    張世賢
                                            法官    王啟明
                                            法官    呂曾達
右正本證明與原本無異。
本件不得上訴。
 　 　　　　　　　　　　　　　　　　　　　書記官    林慧君
中　　　華　　　民　　　國　　九十三　　年　　 十二 　　月　　二十九　　日
